【裁判字號】    98,簡,55
【裁判日期】    980930
【裁判案由】    違反臺灣地區與大陸地區人民關係條例等
【裁判全文】
臺灣花蓮地方法院刑事簡易判決            98年度簡字第55號
公  訴  人  臺灣花蓮地方法院檢察署檢察官
被      告  丁○○○○○○
選任辯護人  蔡文欽律師
被      告  丙○○○○○○
            甲○○
            戊○○
            乙○○
上列被告因違反臺灣地區與大陸地區人民關係條例等案件，經檢
察官提起公訴（93年度偵字第2555號），及移送併案審理（97年
度偵字第5627號），經被告自白犯罪，本院認為宜以簡易判決處
刑，改依簡易程序處理，並判決如下：
    主  文
楊佩玲共同違反不得使大陸地區人民非法進入臺灣地區之規定，
處有期徒刑肆月，如易科罰金，以銀元佰元即新台幣玖佰元折
算壹日，減為有期徒刑貳月，如易科罰金，以銀元佰元即新台
幣玖佰元折算壹日。緩刑貳年。
楊小菁共同違反不得使大陸地區人民非法進入臺灣地區之規定，
處有期徒刑肆月，如易科罰金，以銀元佰元即新台幣玖佰元折
算壹日，減為有期徒刑貳月，如易科罰金，以銀元佰元即新台
幣玖佰元折算壹日。
甲○○共同違反不得使大陸地區人民非法進入臺灣地區之規定，
處有期徒刑肆月，如易科罰金，以銀元佰元即新台幣玖佰元折
算壹日，減為有期徒刑貳月，如易科罰金，以銀元佰元即新台
幣玖佰元折算壹日。緩刑貳年。
戊○○共同違反不得使大陸地區人民非法進入臺灣地區之規定，
未遂，處有期徒刑月，如易科罰金，以銀元佰元即新台幣玖
佰元折算壹日，減為有期徒刑壹月又拾伍日，如易科罰金，以銀
元佰元即新台幣玖佰元折算壹日。緩刑貳年。
乙○○共同違反不得使大陸地區人民非法進入臺灣地區之規定，
處有期徒刑肆月，如易科罰金，以銀元佰元即新台幣玖佰元折
算壹日，減為有期徒刑貳月，如易科罰金，以銀元佰元即新台
幣玖佰元折算壹日。
    事實及理由
一、緣張傳世於民國 92年8月16日前之某日向楊佩玲（原名李佩
    玲，於 92年9月15日被楊寶玉收養，從母姓，更名為楊佩玲
    ）表示若能前往大陸地區與大陸地區人民假結婚，繼而辦理
    相關手續，申請假結婚之大陸配偶進入臺灣地區，除支付機
    票及食宿等費用外，將給予新臺幣（下同）4萬至6萬元間之
    報酬，楊佩玲為圖前開利益，因而允諾擔任假結婚之人頭配
    偶。而其與張傳世明知大陸地區人民非經主管機關許可，不
    得進入臺灣地區，而楊佩玲與所安排之大陸地區人民李加錦
    間並無結婚真意，為使上開大陸地區人民進入臺灣地區，竟
    與張傳世共同基於使大陸地區人民非法進入臺灣地區之犯意
    聯絡，及與張傳世及李加錦基於行使明知為不實之事項，而
    使公務員登載於職務上所掌之公文書之犯意聯絡，由楊佩玲
    於 92年8月16日前往大陸地區，與素昧平生之大陸地區人民
    李加錦會合，而楊佩玲與李加錦均無結婚之真意，仍於同年
    月28日在大陸地區福建省福州市虛偽登記結婚，領取福州市
    民政局發給之結婚證，並至福建省福州市公證處辦理公證，
    待取得前開文件後，楊佩玲即於同年9月2日先行返回臺灣，
    再由張傳世帶同楊佩玲於同年 10月3日至花蓮縣秀林鄉戶政
    事務所，填具結婚登記申請書，連同上開結婚證等文書交付
    承辦之公務員為形式審查，申請結婚戶籍登記，使該戶政事
    務所之公務人員將楊佩玲之配偶為大陸地區人民「李加錦」
    ，結婚日期為 92年8月28日等不實事項登載於所掌之戶籍謄
    本，並將前開申請書留存為公文書之一部，足生損害於戶政
    機關對於戶籍管理之正確性。並於同年 10月3日至花蓮縣警
    察局新城分局佳民派出所辦理對保手續，取得大陸地區人民
    進入臺灣地區保證書，於同日委託任職於永利旅行社不知情
    之林秀琴以前開戶籍謄本等文書向內政部警政署入出境管理
    局（現改制為內政部入出國及移民署，以下簡稱入出境管理
    局）申請李加錦進入臺灣地區，經承辦人員為實質審查後，
    據之核發「中華民國臺灣地區旅行證」，而行使前開使公務
    員登載不實之戶籍謄本等文書，足生損害於入出境管理局許
    可大陸地區人民進入臺灣地區之正確性。李加錦遂於92年11
    月16日非法進入臺灣地區，違反不得使大陸地區人民非法進
    入臺灣地區之規定。李加錦入境後，並未與楊佩玲共同居住
    ，復未共同生活。
二、張傳世於 91年9月14日前之某日向楊小菁（原名彭小菁，於
    92年 9月15日改從母姓為楊小菁）表示若能前往大陸地區與
    大陸地區人民假結婚，繼而辦理相關手續，申請假結婚之大
    陸配偶進入臺灣地區，除支付機票及食宿等費用外，將給予
    8 萬元之報酬，楊小菁因失業貪圖利益而允諾擔任假結婚之
    人頭配偶。其與張傳世明知大陸地區人民非經主管機關許可
    ，不得進入臺灣地區，而楊小菁與所安排之大陸地區人民魏
    文琪間並無結婚真意，為使上開大陸地區人民進入臺灣地區
    ，楊小菁竟與張傳世共同基於使大陸地區人民非法進入臺灣
    地區之犯意聯絡，及與張傳世及魏文琪基於行使明知為不實
    之事項，而使公務員登載於職務上所掌之公文書之犯意聯絡
    ，由楊小菁於 91年9月14日前往大陸地區，與素昧平生之大
    陸地區人民魏文琪會合，而楊小菁與魏文琪均無結婚之真意
    ，仍於同年月26日在大陸地區福建省福州市虛偽登記結婚，
    領取福州市民政局發給之結婚證，並至福建省福州市公證處
    辦理公證，待取得前開文件後，楊小菁即於同年月29日先行
    返回臺灣，再於同年10月22日至花蓮縣秀林鄉戶政事務所，
    填具結婚登記申請書，連同上開結婚證等文書交付承辦之公
    務員為形式審查，申請結婚戶籍登記，使該戶政事務所之公
    務人員將楊小菁之配偶為大陸地區人民「魏文琪」，結婚日
    期為 91年9月26日等不實事項登載於所掌之戶籍謄本，並將
    前開申請書留存為公文書之一部，足生損害於戶政機關對於
    戶籍管理之正確性。並於辦理對保手續，取得大陸地區人民
    進入臺灣地區保證書後，向入出境管理局申請魏文琪進入臺
    灣地區，經承辦人員為實質審查後，據之核發「中華民國臺
    灣地區旅行證」，而行使前開使公務員登載不實之戶籍謄本
    等文書，足生損害於入出境管理局許可大陸地區人民進入臺
    灣地區之正確性。魏文琪遂於 91年12月3日非法進入臺灣地
    區，違反不得使大陸地區人民非法進入臺灣地區之規定。魏
    文琪進入臺灣地區後，僅與楊小菁見面 1次，隨即至台北地
    區工作，2人並無共同居住，亦無共同生活。
三、張傳世於 92年8月16日前之某日向甲○○表示若能前往大陸
    地區與大陸地區人民假結婚，繼而辦理相關手續，申請假結
    婚之大陸配偶進入臺灣地區，除支付機票及食宿等費用外，
    將給予 5萬元之報酬，甲○○為圖前開利益因而允諾擔任假
    結婚之人頭配偶。其與張傳世明知大陸地區人民非經主管機
    關許可，不得進入臺灣地區，而甲○○與所安排之大陸地區
    人民王龍恩間並無結婚真意，為使上開大陸地區人民進入臺
    灣地區，竟與張傳世共同基於使大陸地區人民非法進入臺灣
    地區之犯意聯絡，及與張傳世及王龍恩基於行使明知為不實
    之事項，而使公務員登載於職務上所掌之公文書之犯意聯絡
    ，由甲○○於 92年8月16日前往大陸地區，與素昧平生之大
    陸地區人民王龍恩會合，而甲○○與王龍恩均無結婚之真意
    ，仍於同年月22日在大陸地區福建省福州市虛偽登記結婚，
    領取福州市民政局發給之結婚證，並至福建省福州市公證處
    辦理公證，待取得前開文件後，甲○○即於同年月26日先行
    返回臺灣，再由甲○○於同年 9月22日至花蓮縣秀林鄉戶政
    事務所，填具結婚登記申請書，連同上開結婚證等文書交付
    承辦之公務員為形式審查，申請結婚戶籍登記，使該戶政事
    務所之公務人員將甲○○之配偶為大陸地區人民「王龍恩」
    ，結婚日期為 92年8月22日等不實事項登載於所掌之戶籍謄
    本，並將前開申請書留存為公文書之一部，足生損害於戶政
    機關對於戶籍管理之正確性。並於同年 9月25日委託任職於
    永利旅行社不知情之林秀琴以前開戶籍謄本等文書向入出境
    管理局申請王龍恩進入臺灣地區，經承辦人員為實質審查後
    ，據之核發「中華民國臺灣地區旅行證」，而行使前開使公
    務員登載不實之戶籍謄本等文書，足生損害於入出境管理局
    許可大陸地區人民進入臺灣地區之正確性。王龍恩遂於92年
    11月16日非法進入臺灣地區，違反不得使大陸地區人民非法
    進入臺灣地區之規定。王龍恩進入臺灣地區後，並未與甲○
    ○共同居住，亦未共同生活。
四、張傳世於 92年8月16日前之某日向戊○○表示若能前往大陸
    地區與大陸地區人民假結婚，繼而辦理相關手續，申請假結
    婚之大陸配偶進入臺灣地區，除支付機票及食宿等費用外，
    將給予 3萬元之報酬，戊○○為圖前開利益因而允諾擔任假
    結婚之人頭配偶。其與張傳世明知大陸地區人民非經主管機
    關許可，不得進入臺灣地區，而戊○○與所安排之大陸地區
    人民江學金間並無結婚真意，為使上開大陸地區人民進入臺
    灣地區，竟與張傳世共同基於使大陸地區人民非法進入臺灣
    地區之犯意聯絡，及與張傳世及江學金基於行使明知為不實
    之事項，而使公務員登載於職務上所掌之公文書之犯意聯絡
    ，由戊○○於 92年8月16日前往大陸地區，與素昧平生之大
    陸地區人民江學金會合，而戊○○與江學金均無結婚之真意
    ，仍於同年月25日在大陸地區福建省福州市虛偽登記結婚，
    領取福州市民政局發給之結婚證，並至福建省福州市公證處
    辦理公證，待取得前開文件後，戊○○即於同年月26日先行
    返回臺灣，並於同年 9月22日至花蓮縣秀林鄉戶政事務所，
    填具結婚登記申請書，連同上開結婚證等文書交付承辦之公
    務員為形式審查，申請結婚戶籍登記，使該戶政事務所之公
    務人員將戊○○之配偶為大陸地區人民「江學金」，結婚日
    期為92年8月 25日等不實事項登載於所掌之戶籍謄本，並將
    前開申請書留存為公文書之一部，足生損害於戶政機關對於
    戶籍管理之正確性。再於同年 9月24日辦理對保手續，取得
    大陸地區人民進入臺灣地區保證書，於同年月29日委託任職
    於永利旅行社不知情之林秀琴以前開戶籍謄本等文書向入出
    境管理局申請江學金進入臺灣地區，經承辦人員為實質審查
    後，據之核發「中華民國臺灣地區旅行證」，而行使前開使
    公務員登載不實之戶籍謄本等文書，足生損害於入出境管理
    局許可大陸地區人民進入臺灣地區之正確性。江學金遂於92
    年12月21日搭乘班機欲非法進入臺灣地區，惟在中正國際機
    場經面談結果，發現供述不符，違反社會常理，依經驗法則
    判斷顯係虛偽結婚，而依法撤銷前開旅行證，並強制遣返而
    不遂。
五、張傳世於民國92年3月8日前之某日向乙○○表示若能前往大
    陸地區與大陸地區人民假結婚，繼而辦理相關手續，申請假
    結婚之大陸配偶進入臺灣地區，除支付機票及食宿等費用外
    ，將給予一定之報酬，乙○○為圖前開利益因而允諾擔任假
    結婚之人頭配偶。其與張傳世明知大陸地區人民非經主管機
    關許可，不得進入臺灣地區，而乙○○與所安排之大陸地區
    人民朱木蘭間並無結婚真意，為使上開大陸地區人民進入臺
    灣地區，竟與張傳世共同基於使大陸地區人民非法進入臺灣
    地區之犯意聯絡，及與張傳世及朱木蘭基於行使明知為不實
    之事項，而使公務員登載於職務上所掌之公文書之犯意聯絡
    ，由乙○○於92年3月8日前往大陸地區，與素昧平生之大陸
    地區人民朱木蘭會合，而乙○○與朱木蘭均無結婚之真意，
    仍於92年3月 14日在大陸地區福建省福州市虛偽登記結婚，
    領取福州市民政局發給之結婚證，並至福建省福州市公證處
    辦理公證，待取得前開文件後，即於同年月18日先行返回臺
    灣，再由乙○○於同年4月7日至花蓮縣秀林鄉戶政事務所，
    填具結婚登記申請書，連同上開結婚證等文書交付承辦之公
    務員為形式審查，申請結婚戶籍登記，使該戶政事務所之公
    務人員將乙○○之配偶為大陸地區人民「朱木蘭」，結婚日
    期為92年 3月14日等不實事項登載於所掌之戶籍謄本，並將
    前開申請書留存為公文書之一部，足生損害於戶政機關對於
    戶籍管理之正確性。並於同年 4月30日至花蓮縣警察局秀林
    分駐所辦理對保手續，取得大陸地區人民進入臺灣地區保證
    書，於同年5月1日委託任職於盛利旅行社不知情之人以前開
    戶籍謄本等文書向入出境管理局申請朱木蘭進入臺灣地區，
    經承辦人員為實質審查後，據之核發「中華民國臺灣地區旅
    行證」，而行使前開使公務員登載不實之戶籍謄本等文書，
    足生損害於入出境管理局許可大陸地區人民進入臺灣地區之
    正確性。朱木蘭遂於92年7月9日非法進入臺灣地區，違反不
    得使大陸地區人民非法進入臺灣地區之規定。朱木蘭進入臺
    灣地區後，並未與乙○○共同居住，亦未共同生活。
六、上揭事實，業據被告楊佩玲、甲○○、戊○○、乙○○於本
    院準備程序中、楊小菁於法務部調查局花蓮縣調查站（下稱
    花蓮縣調查站）調查、檢察官偵訊及本院準備程序中坦承不
    諱，亦據證人胡善甯於花蓮縣調查站調查中證述明確（楊佩
    玲、楊小菁、甲○○、戊○○部分）、且有胡善甯搜索扣押
    物編號 3-4及11護照登記簿乙份在卷可稽（楊佩玲、楊小菁
    、甲○○、戊○○部分），就事實及理由欄一部分，並有入
    出境查詢結果、戶籍謄本、大陸地區人民進入臺灣地區旅行
    申請書、大陸地區人民進入臺灣地區保證書、委託書、旅客
    入出境記錄查詢、張傳世機票訂位紀錄各乙份，就事實及理
    由欄二部分，並有張傳世收支帳冊、入出境查詢結果、基本
    資料查詢結果、戶籍謄本、旅客入出境記錄查詢各乙份，就
    事實及理由欄三部分，並有入出境查詢結果、戶籍謄本、大
    陸地區人民進入臺灣地區旅行申請書、委託書、旅客入出境
    記錄查詢、張傳世機票訂位記錄各乙份，就事實及理由欄四
    部分，並有入出境查詢結果、戶籍謄本、大陸地區人民進入
    臺灣地區旅行申請書、大陸地區人民進入臺灣地區保證書、
    大陸地區人民申請來臺查詢各乙份，就事實及理由欄五部分
    ，並有入出境查詢結果、戶籍謄本、大陸地區人民進入臺灣
    地區旅行申請書、大陸地區人民進入臺灣地區保證書、旅客
    入出境記錄查詢各乙份、入出國日期證明書 2份附卷可憑。
    又被告戊○○假結婚之大陸配偶江學金於92年12月21日搭乘
    班機欲非法進入臺灣地區，惟在中正國際機場經面談結果，
    發現供述不符，違反社會常理，依經驗法則判斷顯係虛偽結
    婚，而依法撤銷前開旅行證，並強制遣返而尚未達既遂之程
    度，亦有內政部入出國及移民署98年9月1日移署資處娟字第
    0980125465號函及所附之江學金申請來臺資料影本19頁附卷
    可憑。足徵被告楊佩玲、楊小菁、甲○○、戊○○、乙○○
    自白均與事實相符。本件事證明確，被告 5人犯行均洵堪認
    定，應予依法論科。
七、按臺灣地區與大陸地區人民關係條例第79條對於違反同條例
    第 15條第1款所定不得使大陸地區人民非法進入臺灣地區之
    處罰，旨在防止大陸地區人民非法進入臺灣地區，以維護臺
    灣地區之安全與安定；所稱「非法」，自應從實質上之合法
    性予以判斷，凡評價上違反法秩序之方法，均屬「非法」。
    參照行政程序法第 119條第1款、第2款規定，受益人以詐欺
    、脅迫或賄賂方法，使行政機關作成行政處分者；或對重要
    事項提供不正確資料或為不完全陳述，致使行政機關依該資
    料或陳述而作成行政處分者，其信賴不值得保護。故在大陸
    地區通謀虛偽結婚，以不實之結婚證明辦理相關戶籍登記、
    入境等手續，憑以進入臺灣地區，其所持之入境許可文件雖
    係入出境主管機關所核發，形式上為合法，但因以詐欺方法
    而取得，即不具實質上之合法性，仍屬非法進入台灣地區（
    最高法院94年度台上字第1064號判決意旨參照）；又按刑法
    第 214條之所謂使公務員登載不實事項於公文書罪，須一經
    他人之聲明或申報，公務員即有登載之義務，並依其所為之
    聲明或申報予以登載，而屬不實之事項者，始足構成（最高
    法院73年度台上字第1710號判例意旨亦可資參照）。再按結
    婚應以當事人之一方為申請人，為結婚之登記，戶籍法第17
    條第1項及第33條第1項分別定有明文；而登記之際並應提出
    證明文件予戶政機關查驗後，即應予以登載，戶籍法施行法
    第13條第2項、第 17條亦定有明文。是關於結婚之戶籍登記
    ，戶籍機關當僅有形式審查權而無實質審查權，此觀之戶籍
    法第76條申請人故意為不實之申請，處新臺幣3千元以上9千
    元以下罰鍰即明，故明知無結婚之事實，竟向戶政機關為結
    婚登記，使戶籍人員將結婚之不實事項，登載在戶籍登記簿
    上，自足以構成使公務員登載不實事項於公文書罪責。
八、被告楊佩玲、楊小菁、甲○○、戊○○、乙○○行為後，臺
    灣地區與大陸地區人民關係條例已於92年10月29日修正公布
    ，其中修正後之第79條規定已自 92年12月31日起施行(行政
    院92年12月29日院臺秘字第 0920069517號令參照)，該條例
    修正前第79條第1項、第2項、第3項分別規定：「違反第 15
    條第1款規定者，處5年以下有期徒刑、拘役或科或併科新臺
    幣50萬元以下罰金。」、「以犯前項之罪為常業者，處 1年
    以上七年以下有期徒刑，得併科新臺幣 100萬元以下罰金。
    」、「第1項之未遂犯罰之。」，而修正後之第79條第1項、
    第2項、第4項分別規定：「違反第15條第1款規定者，處1年
    以上7年以下有期徒刑，得併科新臺幣100萬元以下罰金。」
    、「意圖營利而犯前項之罪者，處3年以上 10年以下有期徒
    刑，得併科新臺幣500萬元以下罰金。」、「前3項之未遂犯
    罰之。」，則修正後之法定本刑重於修正前同條項之法定本
    刑，比較新舊法結果，自以行為時之法律對被告較為有利，
    應依刑法2條第1項前段之規定，適用92年10月29日修正前臺
    灣地區與大陸地區人民關係條例相關規定。
九、又被告5人行為後，刑法業於 94年2月2日經總統以華總一義
    字第 09400014901號令修正公布，並於95年7月1日施行。修
    正刑法第2條、第 28條、第33條、第41條、第74條等條文，
    並刪除第55條牽連犯之規定。按行為後法律有變更者，適用
    行為時之法律，但行為後之法律有利於行為人者，適用最有
    利於行為人之法律，修正後刑法第2條第1項定有明文。此條
    規定係規範行為後法律變更所生新舊法律比較適用之準據法
    ，本身尚無新舊法比較之問題，於新法施行後，應一律適用
    新法第2條第1項之規定，為「從舊從輕」之比較，先予敘明
    。再按本次法律變更，比較時應就罪刑有關之共犯、未遂犯
    、想像競合犯、牽連犯、連續犯、結合犯，以及累犯加重、
    自首減輕暨其他法定加減原因（如身分加減）與加減例等一
    切情形，綜其全部罪刑之結果而為比較（最高法院 95年5月
    23 日95年度第8次刑庭會議決議參照）。又刑法施行法亦於
    95 年6月14日經總統以華總一義字第 09500085181號令修正
    公布增訂第1之1條條文，規定：「中華民國九十四年一月七
    日刑法修正施行後，刑法分則編所定罰金之貨幣單位為新臺
    幣。九十四年一月七日刑法修正時，刑法分則編未修正之條
    文定有罰金者，自九十四年一月七日刑法修正施行後，就其
    所定數額提高為三十倍。但七十二年六月二十六日至九十四
    年一月七日新增或修正之條文，就其所定數額提高為三倍。
    」亦即自95年7月1日起，刑法分則編所定罰金之貨幣單位，
    由原來之銀元改為新臺幣；且94年1月7日刑法修正時，刑法
    分則編未修正之條文定有罰金者，自95年7月1日起，有關罰
    金之數額提高為30倍。罰金罰鍰提高標準條例亦於 95年5月
    17日經總統以華總一義字第 09500069791號令修正公布，刪
    除第2條條文，並自 95年7月1日施行。有關本件情形，新舊
    法比較如下：
（一）刑法第216條、第214條之行使使公務員登載不實事項於公
      文書罪，條文本身雖未修正，然該罪有罰金刑之處罰，且
      自24年7月1日施行後即未再修正，依增訂刑法施行法第 1
      之 1條之規定，其罰金即應以新台幣為單位，數額應提高
      30倍。而倘依被告行為時之罰金罰鍰提高標準條例第 1條
      之規定，依法律應處罰金罰鍰者，就其原定數額提高為 2
      倍至10倍。但法律已依一定比率規定罰金或罰鍰之數額或
      倍數者，依其規定。而依行政院會銜司法院於 72年7月27
      日發布，同年8月1日施行，有關刑法定有罰金各條，提高
      為10倍。再者銀元與新台幣之比率為1比3。從而前開刑法
      第216條、第214條之罪，修正前後罰金最高額應屬相同。
      惟被告行為時，刑法第33條第5款原規定：「罰金：1元以
      上。」修正後刑法第 33條第5款則規定：「罰金：新台幣
      一千元以上，以百元計算之。」將罰金刑提高為新臺幣一
      千元以上，且以百元計算，比較修正前後規定，修正後刑
      法第216條、第214條罰金刑之最低額，較修正前提高，依
      修正後刑法第2條第1項規定，自應以被告行為時之規定較
      為有利。
（二）又刑法第28條關於共同正犯之規定，由原條文：「二人以
      上共同實施犯罪之行為者，皆為共同正犯。」修正為：「
      二人以上共同實行犯罪之行為者，皆為共同正犯。」係將
      「實施」一語修正為「實行」，揆諸其修正理由，在於修
      正共同正犯之參與類型，確定在「實行」概念下之共同參
      與行為，始能成立共同正犯，而排除「陰謀共同正犯」及
      「預備共同正犯」，惟無礙於共謀共同正犯之適用，則倘
      屬共謀共同正犯之類型，適用修正前之刑法第28條對於被
      告並無不利，本件被告等人非屬陰謀共同正犯及預備共同
      正犯之範疇，其等均具有犯意聯絡及行為分擔，不論新法
      或舊法，均應論以實行之共同正犯，是比較新舊法，新法
      之規定並無較為有利，依修正後刑法第2條第1項前段應適
      用行為時之刑法第28條。
（三）而修正後之刑法刪除第55條關於牽連犯之規定。被告所為
      犯行若具有牽連犯之關係，依修正前即行為時之規定，應
      從一重之罪處斷，依修正後之刑法既已刪除牽連犯之規定
      ，則所犯上述各罪應依數罪併罰之規定分論併罰。比較新
      舊法之規定，修正後之規定並非較有利於被告，依刑法第
      2條第1項前段之規定，亦應適用行為時之法律，即適用修
      正前刑法第55條牽連犯之規定，從一重處斷。
（四）修正前刑法第 25條第1項規定：「已著手於犯罪行為之實
      行而不遂者，為未遂犯。未遂犯之處罰，以有特別規定者
      ，為限。」且同法第26條前段規定: 「未遂犯之處罰，得
      按既遂犯之刑減輕之。」而修正後刑法第25條規定已著手
      於犯罪行為之實行而不遂者，為未遂犯。未遂犯之處罰，
      以有特別規定者為限，並得按既遂犯之刑減輕之。」，故
      僅係將未遂犯之處罰得按既遂犯減輕之相關規定移列至第
      25條第 2項，而使一般未遂犯立法體例上趨於完整，其內
      容則無變更，故無法律變更比較之問題。
（五）再者，被告行為時之易科罰金折算標準，係依修正前罰金
      罰鍰提高標準條例之第 2條（現已刪除）規定辦理，就其
      原定刑法罰金數額提高為100倍折算1日，則本件被告行為
      時之易科罰金折算標準，應以銀元300元折算1日，經換算
      為新臺幣後，應以新臺幣900元折算為1日。惟修正後施行
      之刑法第 41條第1項前段則規定：「犯最重本刑為五年以
      下有期徒刑以下之刑之罪，而受六個月以下有期徒刑或拘
      役之宣告者，得以新臺幣一千元、二千元或三千元折算一
      日，易科罰金。」比較修正前後之易科罰金折算標準結果
      ，修正前之舊法折算規定，較有利於受刑人，自應依修正
      後刑法第2條第1項前段，適用修正前刑法第 41條第1項前
      段及罰金罰鍰提高標準條例第 2條規定，對被告較為有利
      。
    綜合比較前開罪刑結果，適用修正前相關刑罰法律，對被告
    較為有利，自應適用修正前刑法相關規定。另刑法第74條有
    關緩刑之規定雖亦經修正，惟緩刑之規定，並非關於行為可
    罰性之法律規範，而係屬刑之宣告規範，亦無新刑法第 2條
    第 1項之適用，其適用關係必須是以案件在裁判時為準，並
    非以行為時為準。是以本件被告犯罪固在前揭刑法修正條文
    施行前，惟本件裁判時係於刑法修正條文施行後，自應適用
    新刑法第74 條規定（前開最高法院95年第8次刑事庭會議決
    議參照）。
十、被告楊佩玲、楊小菁、甲○○、乙○○均為圖得報酬，而接
    受張傳世之招攬，前往大陸地區與大陸地區人民假結婚，復
    至戶政事務所辦理結婚登記，並持戶籍謄本等文書向入出境
    管理局申請大陸地區配偶進入臺灣地區而行使之，使假結婚
    之大陸地區配偶非法進入臺灣地區，雖有營利之意圖，惟尚
    難認有以使大陸地區人民非法進入臺灣地區為常業，核其等
    所為，均係犯92年10月29日修正前臺灣地區與大陸地區人民
    關係條例第79條第1項、第15條第1款之使大陸地區人民非法
    進入臺灣地區罪，及修正前刑法第214條、第216條之行使使
    公務員登載不實文書罪。被告戊○○則接受張傳世之招攬，
    前往大陸地區與大陸地區人民假結婚，復至戶政事務所辦理
    結婚登記，並持戶籍謄本等文書向入出境管理局申請大陸地
    區配偶進入臺灣地區而行使之，惟其假結婚之大陸配偶江學
    金因未通過面談而遭強制遣返而尚未達既遂之程度，核其所
    為，係犯92年10月29日修正前臺灣地區與大陸地區人民關係
    條例第79條第3項、第1項、第 15條第1款之使大陸地區人民
    非法進入臺灣地區未遂罪，及修正前刑法第214條、第216條
    之行使使公務員登載不實文書罪。被告 5人使公務員登載不
    實，復持登載不實之公文書以行使，使公務員登載不實之低
    度行為，為行使登載不實之公文書之高度行為所吸收，不另
    論罪。被告楊佩玲、楊小菁、甲○○、戊○○、乙○○就前
    開使大陸地區人民非法進入臺灣地區罪分別與張傳世，就前
    開行使使公務員登載不實文書罪，分別與張傳世及李加錦、
    張傳世及魏文琪、張傳世與王龍恩、張傳世與江學金、張傳
    世與朱木蘭間，均有犯意之聯絡及行為之分擔，皆為共同正
    犯。被告楊佩玲、甲○○、戊○○使不知情之林秀琴代為辦
    理申請李加錦、王龍恩及江學金入境臺灣地區手續，應均為
    間接正犯。被告5人所犯上開2罪，有方法結果之牽連關係，
    為牽連犯，應依修正前刑法第55條之規定，應從一重之違反
    不得使大陸地區人民非法進入臺灣地區之規定罪處斷。又被
    告戊○○已著手於使大陸地區人民江學金非法進入臺灣地區
    之犯行，然未致大陸地區人民江學金進入臺灣地區之結果，
    為未遂犯，依修正前刑法第26條前段規定，減輕其刑。移送
    併案審理部分（97年度偵字第5627號），與前開被告甲○○
    被訴部分，係屬同一事實，本院自得併予審究，附此敘明。
    爰審酌被告楊佩玲、楊小菁、甲○○、戊○○、乙○○均貪
    圖小利，擔任假結婚之人頭配偶，前往大陸地區與亦無結婚
    真意之大陸地區人民假結婚，並至戶政事務所辦理結婚登記
    ，另申請大陸地區配偶進入臺灣地區，使李加錦、魏文琪、
    王龍恩、朱木蘭得以非法進入臺灣地區，並進而非法打工，
    江學金則未通過面談遭遣返，所為已造成臺灣地區對大陸地
    區人民入境、戶政管理之危害，對國家社會治安造成潛在危
    險，危害非輕，然兼衡被告 5人之智識程度、犯罪之手段、
    並非人蛇集團成員，情節較輕，及皆坦承犯行態度良好等一
    切情狀，分別量處如主文所示之刑，並均依修正前刑法第41
    條第1項前段諭知易科罰金之折算標準，以資儆懲。
十一、又被告 5人行為後，中華民國九十六年罪犯減刑條例業經
      總統於96年7月4日制定公布，於同年 7月16日生效施行，
      犯罪在96年4月24日以前者，除有該條例第3條所列各罪，
      且經宣告死刑、無期徒刑或逾有期徒刑1年6月之刑者，不
      予減刑外，餘均依該條例第2條第1項之規定減刑，其中有
      期徒刑、拘役或罰金，減其刑期或金額2分之1，該條例第
      2 條第1項第3款、第3條第1項分別定有明文。查被告犯罪
      時間在96年 4月24日前，復無前開條例所列不予減刑之情
      形，均應依中華民國九十六年罪犯減刑條例第2條第1項第
      3 款、第7條之規定，減刑 2分之1如主文所示，並皆依同
      條例第9條之規定，併依修正前刑法第41條第1項前段諭知
      易科罰金之折算標準。
十二、末查被告楊佩玲、甲○○、戊○○均未曾因故意犯罪受有
      期徒刑以上刑之宣告，有臺灣高等法院被告前案紀錄表乙
      份在卷可憑，其因一時失慮，而罹刑章，犯罪後皆坦承犯
      行，頗有悔意，經此論罪科刑之教訓，應知警惕，信無再
      犯之虞，是本院認所宣告之刑均以暫不執行為適當，爰併
      宣告緩刑2年。
十三、依刑事訴訟法第 449條第1項前段、第3項，修正前臺灣地
      區與大陸地區人民關係條例第15條第1款、第79條第1項、
      第3項，刑法第 11條前段、第2條第1項前段、修正前刑法
      第28條、第26條前段、第216條、第214條、第55條、第41
      條第1項前段，刑法第 74條第1項第1款，廢止前罰金罰鍰
      提高標準條例第1條前段、第2條，中華民國九十六年罪犯
      減刑條例第2條第1項第3款、第7條、第 9條，逕以簡易判
      決處刑如主文。
十四、如不服本判決，得自收受送達之日起10日內向本院提出上
      訴狀，上訴於本院第二審合議庭（須附繕本）。
中    華    民    國    98    年    9     月    30    日
                  刑事第四庭    法  官  張宏節
上列正本證明與原本無異。
如對本判決不服，應於送達後10日內，向本院提出上訴狀。（應
抄附繕本）
中    華    民    國    98    年    9     月    30    日
                                書記官
附錄本案論罪科刑法條全文：
修正前臺灣地區與大陸地區人民關係條例第15條第1款：
左列行為不得為之：
一  使大陸地區人民非法進入臺灣地區。
修正前臺灣地區與大陸地區人民關係條例第79條第1項、第3項：
違反第十五條第一款規定者，處五年以下有期徒刑、拘役或科或
併科新台幣五十萬元以下罰金。
第一項之未遂犯罰之。
中華民國刑法第214條：
明知為不實之事項，而使公務員登載於職務上所掌之公文書，足
以生損害於公眾或他人者，處 3 年以下有期徒刑、拘役或 5 百
元以下罰金。
中華民國刑法第216條：
行使第 210 條至第 215 條之文書者，依偽造、變造文書或登載
不實事項或使登載不實事項之規定處斷。


司法院資訊處製作；財團法人民間司法改革基金會備份。
